【裁判字號】    90,交上易,171
【裁判日期】    900628
【裁判案由】    過失傷害
【裁判全文】
臺灣高等法院刑事判決                            九十年度交上易字第一七一號
    上  訴  人
    即  被  告  乙○○
    選任辯護人  陳志豪
右上訴人，因過失傷害案件，不服臺灣板橋地方法院八十九年度交易字第三四八號，
中華民國九十年三月二十九日第一審判決（起訴案號：臺灣板橋地方法院檢察署八十
九年度偵字第六九七二號）提起上訴，本院判決如左：
    主      文
上訴駁回。
    事實及理由
一、本案經本院審理結果，認原審以被告乙○○以駕駛營業小客車載客營業為業，為
    從事駕駛業務之人，於民國八十八年十一月八日上午十時三十分許，駕駛車號Ｂ
    九－九八五號營業小客車，沿臺北縣新莊市○○路○段，往新莊思源路方向行駛
    ，行至新莊市○○路○段與福樂街口欲左轉福樂街時，本應注意汽車行駛至交岔
    路口時，轉彎車應讓直行車先行，且並應注意車前狀況，隨時採取必要安全措施
    ，而按當時情形，又非不能注意，竟疏未注意，適有甲○○騎乘車號ＦＹＵ─一
    五一號重型機車，沿新莊市○○街直行往福樂街方向行駛，因乙○○疏於注意右
    方直行機車逕自左轉，致其所駕駛汽車右前方，碰觸甲○○之左腳部位，使之人
    車倒地，甲○○因而受有左膝關節挫傷之傷害，而以被告所為，係犯刑法第二百
    八十四條第二項前段之業務過失傷害罪，判處被告乙○○為從事業務之人，因業
    務上之過失傷害人，處有期徒刑月，如易科罰金以佰元折算壹日，經核其認
    事用法，並無違誤，量刑亦屬允當，應予維持，並引用後附第一審判決書記載之
    事實、證據及理由。
二、上訴人即被告乙○○上訴意旨否認有何過失傷害犯行，並辯稱伊駕車至路口中心
    等待左轉，伊等對向直行車通過後，起步要左轉，此時告訴人之機車自右後方駛
    來撞到伊車輛之右前方車輪位置，伊並無過失云云。惟查被告駕駛之營業小客車
    於右揭時地左轉彎時撞及騎乘機車之告訴人甲○○左腳處，使告訴人因而人車倒
    地，並受有右述傷害之事實，業據告訴人甲○○指訴綦詳，並有道路交通事故調
    查報告表及診斷證明書各一份、現場照片六幀附卷可稽，而查被告於本院調查、
    審理時雖供稱伊車停在路口中心等待左轉，尚未轉彎即遭告訴人騎乘之機車自右
    後方急駛而來撞及伊車右前車輪處云云，惟查被告於警訊時供稱伊看到右側沒有
    車，就繼續打擋左轉，當時伊將排擋打入一擋後起步就發現機車騎過來，伊即剎
    車云云，而於偵查時供稱伊係綠燈直行車，當時曾暫停禮讓直行車通過後才左轉
    ，轉彎時看見甲○○所騎乘之車輛隨即煞車，並未撞擊告訴人，告訴人係因受驚
    嚇而跌倒云云，嗣於原審法院審理時供稱伊綠燈待左轉，轉過去時，告訴人闖紅
    燈來撞伊之車云云，被告於警訊、偵查時及原審法院審理時均供承伊車子左轉彎
    時致生本件交通事故，並非於停止狀態遭告訴人騎乘之機車急駛而來撞及，且若
    告訴人當時疾駛衝撞被告駕駛之營業小客車之右前車輪處，則依物理慣性原理，
    告訴人騎乘之機車必因而人車偏右滑倒，惟告訴人身體右側部位竟絲毫無損，而
    告訴人之機車竟僅車前大燈及前圍受損，被告所辯伊車停止狀態遭告訴人騎乘之
    機車自右後方急駛而來衝撞右前車輪處乙節，是否事實，實非無疑，且查告訴人
    騎乘之機車若係強力撞擊被告駕駛之營業小客車，必因而造成該撞擊處深淺不一
    之擦痕，惟據被告自承其計程車未有何撞擊痕跡，是綜上所述，被告駕駛之營業
    小客車顯非於停止狀態遭告訴人騎乘之機車衝撞甚明。本件顯係被告駕車左轉彎
    時，告訴人騎乘之機車已自其右後方駛來，而其竟疏未注意機車之動向猶逕行左
    轉，以致其所駕駛之營業小客車右前車頭處觸碰及告訴人之左腳部位，使告訴人
    及機車倒地，應堪認定。按汽車行駛至交岔路口時，轉彎車應讓直行車先行；且
    駕駛人亦應注意車前狀況，並隨時採取必要之安全措施，道路交通安全規則第一
    百零二條第一項第六款、第九十四條第三項分別定有明文。茲據被告於警訊時供
    稱當時伊車行駛到路口過停止線後號誌變為黃燈，伊車輛到達路口中央時，因對
    向直行車往復興路二段有一部車輛通過該處，所以伊車輛即被阻擋在路口，一直
    到該部車通過路口，伊才繼續左轉云云，依此，被告駕車過停止線後，既已為黃
    燈時相，因見對向直行來車，又停下禮讓該直行車先行，由此經過時間點察知，
    被告於起始左轉通過路口時，其原行向號誌應已轉為紅燈時相，告訴人行向號誌
    則已為綠燈號誌，此際被告既仍屬轉彎車，則其起步左轉彎時，自應注意其右後
    方直行來車狀況，並讓已駛近之直行車先行，詎被告竟疏於注意及此，貿起步左
    轉彎，且未注意其車前狀況，致不慎撞及騎乘機車之告訴人左腳部位，使告訴人
倒地受傷，被告就本件車禍之發生，難認無何過失，而其過失行為與被害人受有
    傷害間復有相當因果關係，是被告上訴意旨否認有何過失傷害犯行，尚難認有理
    由，應予駁回。
據上論斷，應依刑事訴訟法第三百六十八條、第三百七十三條，判決如主文。
本案經檢察官林炳雄到庭執行職務。
中    華    民    國    九  十    年       六       月    二  十  八    日
                          臺灣高等法院刑事第三庭
                              審判長法  官  張  連  財
                                    法  官  李  英  勇
                                    法  官  張  傳  栗
右正本證明與原本無異。
不得上訴。
                                    書記官  王  秀  雲
中    華    民    國    九  十    年       七       月        二        日
附錄：本案論罪科刑法條全文
刑法第二百八十四條
因過失傷害人者，處六月以下有期徒刑、拘役或五百元以下罰金。致重傷者，處一年
以下有期徒刑、拘役或五百元下罰金。
從事業務之人，因業務之過失傷害人者，處一年以下有期徒刑、拘役或一千元以下罰
金。致重傷者，處三年以下有期徒刑、拘役或二千元以下罰金。


司法院資訊處製作；財團法人民間司法改革基金會備份。
